【裁判字號】    99,上易,730
【裁判日期】    991005
【裁判案由】    詐欺
【裁判全文】
臺灣高等法院高雄分院刑事判決         99年度上易字第730號
上  訴  人  臺灣高雄地方法院檢察署檢察官
被      告  丙○○
上列上訴人因被告詐欺案件，不服臺灣高雄地方法院99年度易字
第983 號中華民國99年6 月25日第一審判決（起訴案號：臺灣高
雄地方法院檢察署99年度偵字第8007號），提起上訴，本院判決
如下：
    主  文
上訴駁回。
丙○○緩刑貳年。
    事  實
一、丙○○明知社會上詐騙案件層出不窮，詐欺集團不法份子為
    掩飾不法行徑，避免執法人員之追究及處罰，經常利用他人
    之存款帳戶、印章、存摺、金融卡及密碼轉帳，以逃避追緝
    並確保犯罪所得之不法利益，在客觀上可預見將自己申辦之
    金融帳戶提供他人使用，可能幫助他人從事財產犯罪，竟仍
    基於幫助他人詐欺取財亦不違背其本意之不確定犯意，於民
    國99年1 月23日19時許，在高雄市○○區○○路上某處麥當
    勞速食店內，逕將其個人名義所申辦之高雄銀行（起訴書誤
    載為臺灣銀行）楠梓分行帳號000000000000號帳戶（下稱高
    雄銀行帳戶）之金融卡及密碼（起訴書贅載存摺），交付與
    不詳姓名、年籍之成年男子。嗣該成年男子所屬詐欺集團成
    員，共同基於意圖為自己不法所有之犯意聯絡，分別為下列
    行為：
  (一)於99年1 月25日22時許，由該詐欺集團姓名年籍不詳成年成
    員以電話聯絡甲○○，詐稱因網路購物付款方式操作錯誤，
    要求甲○○至提款機重新操作等語，致甲○○陷於錯誤，而
    於同日22時9 分許匯款新臺幣（下同）1 萬5962元，至該詐
    欺集團成員指示之丙○○上開高雄銀行帳戶內。嗣經甲○○
    發覺遭人詐騙，報警循線查獲上情。
  (二)於99年1 月25日22時24分許，由該詐欺集團姓名年籍不詳成
    年成員以電話聯絡丁○○（起訴書附表誤載為龔貞榕），詐
    稱因網路購物付款方式誤設為分期付款，將連續12個月扣款
    ，要求丁○○操作提款機以取消分期付款等語，致丁○○陷
    於錯誤，而依其指示操作提款機，於同日22時40 分 許，陸
    續匯款1 萬123 元、1 萬9989元共3 萬112 元，至該詐欺集
    團成員指示之丙○○上開高雄銀行帳戶內。嗣經丁○○發覺
    遭人詐騙，報警循線查獲上情。
  (三)於99年1 月25日22時許，由該詐欺集團姓名年籍不詳成年成
    員以電話聯絡乙○○（起訴書附表誤載為林紹榕），詐稱因
    網路購物付款方式誤設為分期付款，要求乙○○操作提款機
    以取消分期付款等語，致乙○○陷於錯誤，而依其指示操作
    提款機，於同日22時38分許匯款1 萬3456元，至該詐欺集團
    成員指示之丙○○上開高雄銀行帳戶內。嗣經乙○○發覺遭
    人詐騙，報警循線查獲上情。
二、案經甲○○、丁○○、乙○○訴由高雄市政府警察局楠梓分
    局報告臺灣高雄地方法院檢察官偵查後起訴。
    理  由
一、查本案被告丙○○所犯為死刑、無期徒刑、最輕本刑為3 年
    以上有期徒刑以外之罪，且非高等法院管轄第一審之案件，
    而其就前揭被訴事實為有罪之陳述，經本院告知簡式審判程
    序之旨，並聽取當事人之意見後，本院認無不得或不宜改依
    簡式審判程序進行之處，爰依刑事訴訟法第273 條之1 第1
    項之規定，裁定進行簡式審判程序。
二、認定犯罪事實所憑證據及理由
  (一)上開事實，業經被告於本院審理中坦承不諱，核與證人即告
    訴人甲○○、丁○○、乙○○於分別警詢中證述相符，且有
    被告之高雄銀行帳號000000000000號帳戶開戶資料及交易明
    細（警二卷9 至29頁）、被告所使用門號0000000000號行動
    電話通聯查詢資料（偵一卷7 、8 頁）、告訴人甲○○之自
    動櫃員機交易明細單（警一卷7 頁）、告訴人丁○○之自動
    櫃員機交易明細單2 張（警二卷7頁 ）、告訴人乙○○之自
    動櫃員機交易明細單（警三卷8頁 ）在卷可憑，足認被告自
    白與事實相符，應堪採認。
  (二)次者，在金融機構開設帳戶、請領存摺、金融卡，係針對個
    人身分之社會信用而予以資金流通使用，具有強烈之屬人性
    格，而金融帳戶作為個人理財工具，申請開設並無任何特殊
    之限制，一般民眾皆得以存入最低開戶金額及提供個人身分
    證明之方式申請取得，且同一人均得在不同之金融機構申請
    數個存款帳戶使用，乃眾所週知之事實，苟見有不詳人士向
    他人蒐集金融帳戶使用，自屬可疑，況且近年來社會上各式
    詐財手段迭有所聞，被告對此尚難全然諉為不知。故被告對
    於擅將前開高雄銀行帳戶金融卡、密碼，交與姓名年籍不詳
    之成年男子，極可能遭濫用於對不特定人訛詐財物，並使偵
    查機關不易循線偵查一節，應有所預見，竟仍然為之，主觀
    上顯有容認前揭犯罪事實發生之意欲，故其確有幫助他人利
    用前開高雄銀行帳戶實施詐欺取財犯行之不確定故意甚明。
  (三)另依告訴人甲○○、丁○○、乙○○所述遭詐欺過程觀之，
    對方均係藉由電話交談方式與渠等接洽、聯絡，彼此未曾謀
    面，且查無其他證據足資證明被告確有實際參與詐欺犯行。
    又依卷內事證，僅堪證明被告單純將前開高雄銀行帳戶交與
    不詳男子，再由該男子所屬詐欺集團成員持之作為受騙者匯
    入款項之用，核其性質，應屬詐欺取財構成要件以外之協助
    行為。是被告乃本於幫助意思而為犯罪構成要件以外之行為
    ，至堪認定。
  (四)綜上，被告前揭幫助詐欺之犯行，實堪認定，本案事證明確
    ，應依法論科。
三、論罪科刑
  (一)核被告所為，係犯刑法第30條第1 項前段、第339 條第1 項
    之幫助詐欺取財罪。被告僅係提供前開帳戶金融卡、密碼，
    並未實際參與詐欺過程，是其所為僅屬幫助詐欺集團成員詐
    欺取財犯罪之遂行，均應依刑法第30條第1 項前段、第2 項
    規定論以幫助犯，並依正犯之刑度減輕其刑。又被告以1 個
    提供帳戶之行為，同時幫助詐欺集團成員分別詐取告訴人甲○○、丁○○、乙○○之財物，觸犯數個幫助詐欺取財之罪
    名，為想像競合犯，應從一重處斷。
  (二)原判決認被告罪證明確，因而適用刑法第30條第1 項前段、
    第2 項、第339 條第1 項、第55條、第41條第1 項前段，刑
    法施行法第1 條之1 等規定，審酌被告幫助他人遂行財產犯
    罪，致使真正犯罪者難以被查獲，且致告訴人甲○○、丁○○、乙○○分別受有1 萬5962元、3 萬112 元、1 萬3456元
    之損害，未賠償告訴人損害，惟念犯後坦承犯行，顯有悔意
    ，無不法前科紀錄，有臺灣高等法院被告前案紀錄表在卷可
    按，兼衡其犯罪動機、手段、目的等一切情狀，量處有期徒
    刑3 月，並諭知如易科罰金，以1000元折算1 日之折算標準
    。經核原判決認事用法，尚無不合，量刑亦屬允當。檢察官
    循告訴人甲○○請求上訴意旨，謂被告迄今未與告訴人協商
    和解賠償事宜，被告顯無悔悟之意云云，指摘原判決量刑過
    輕，惟被告在本院審理中已與告訴人甲○○、乙○○、丁○○達成和解，並已各支付告訴人新台幣（下同）15,962元、
    13,456元、30112 元，有告訴人甲○○、乙○○之陳報狀、
    丁○○之調解委員會調解書及被告所提出之郵政國內匯款收
    據影本3 紙在卷可按，足見被告犯後態度尚顯良好，原判決
    量刑尚屬妥適，則本件檢察官之上訴，為無理由，應予駁回
    。
四、查被告未曾因故意犯罪受有期刑徒刑以上刑之宣告，有台灣
    高雄地方法院檢察署刑案資料查註紀錄表暨台灣高等法院被
    告全國前案紀錄表各一份附卷可稽，因一時失慮致罹刑章，
    而被告於本院審理中已與告訴人甲○○、丁○○、乙○○達
    成和解，賠償渠等之損失，已如上述；被告經此論罪科刑之
    教訓，當知警惕，應無再犯之虞，本院認其所宣告之刑，以
    暫不執行為適當，爰併宣告緩刑2 年。
據上論斷，應依刑事訴訟法第368 條、第364 條、第273 條之1
第1項，刑法第74條第1 項第1 款，判決如主文。
本案經檢察官陳宗吟到庭執行職務。
中    華    民    國    99    年    10    月    5     日
                  刑事第七庭    審判長法  官 莊飛宗
                                      法  官 謝宏宗
                                      法  官 蔡廣昇
以上正本證明與原本無異。
不得上訴。
中    華    民    國    99    年    10    月    5     日
                                      書記官 曾允志
附錄本件判決論罪科刑法條：
刑法第339條第1項
意圖為自己或第三人不法之所有，以詐術使人將本人或第三人之
物交付者，處5 年以下有期徒刑、拘役或科或併科1 千元以下罰
金。

司法院資訊處製作；財團法人民間司法改革基金會備份。
